【裁判字號】    92,交抗,768
【裁判日期】    921007
【裁判案由】    聲明異議
【裁判全文】
臺灣高等法院臺中分院刑事裁定              民國九十二年度交抗字第七六八號
    抗  告  人
    即異議人
    即受處分人    甲○○
右抗告人因違反道路交通管理處罰條例聲明異議案件，不服臺灣台中地方法院中華民
國九十二年九月四日第一審裁定（民國九十二年度交聲字第七三五號），提起抗告，
本院裁定如左：
    主      文
原裁定撤銷，發回台灣台中地方法院。
    理      由
一、原處分機關交通部公路總局台中區監理所移送意旨略以：本案係台中市警察局第
    三分局舉發受處分人甲○○駕駛車號Ｘ９─３６０５號自小客車，於民國（下同
    ）九十二年六月一日一時三十分許，在台中市○區○○路五五六號前，因「危險
    駕駛」違規，受處分人於應到案日期前提出申訴，經原舉發機關函覆違規屬實，
    該所遂於九十二年七月七日以中監違字第裁六○─ＧＣ0000000、ＧＣ0
    000000－0號裁決書，分別裁處駕駛人及車主罰鍰新台幣一萬八千元整，
    吊扣車輛牌照三個月，逾期則依裁決書處罰主文規定裁處，於法並無不合等語。
二、本件抗告人即異議人即受處分人甲○○（以下稱異議人）聲明異議意旨以：本人
    於九十二年六月一日和三位朋友在逢甲學院街上逛街，逛完街又到文心路邊的南
    屯夜市逛夜市、買東西吃，當時時間差不多晚上十二點多，那時朋友說要回太平
    家，我就駕駛Ｘ９─３６０５號自小客車載他們回太平，就行經忠孝路，到了忠
    孝路和建成路的交岔口，就是現在建成路旁有一間大東紡織工廠，對面有一間中
    油公司加油站，當時我駕駛小客車到那裡時，朋友說尿急，我就開到加油站旁邊
    停下來，大家一起上廁所，當時的時間差不多是晚上一時三十分，上完廁所回來
    上車，要開車走時，警察就跑來叫我們下車，說我們飆車怎樣，就開罰單和扣押
    二面車牌，我一直說沒有，警察就是不理我，就說有證據和錄影帶，當時我叫警
    察提出證據和錄影帶，警察又說要法庭去看怎樣，我實在想不通我所駕駛小客車
    ，是一輛普通車，也沒有改裝過，又是停在加油站邊上廁所，警察說我危險駕駛
    和飆車，我實在不服，才提出聲明異議，請求法官裁決等語。
三、原審法院以按汽車駕駛人，駕駛汽車在道路上蛇行，或以其他危險方式駕車者，
    處新臺幣六千元以上二萬四千元以下罰鍰，並當場禁止其駕駛，並吊扣該車輛牌
    照三個月，道路交通管理處罰條例第四十三條第一項第一款、第四項定有明文。
    經查：本件異議人於前揭時、地多輛汽車在道路上危險駕駛之違規事實，業據證
    人即舉發警員洪鵬洋、唐國強於原審法院到庭結證屬實，據其證稱：「當時違規
    人從建成路由南往北，看到二、三十部車子快速疾駛過來，我們在建成路五五六
    號設攔檢點，他們車子過來時我們用鐵欄將其分成二半，後面部份就在安全島急
    速迴轉，員警當場有看到他們在忠孝路上高速逆向行駛後駛入加油站，並逆向停
    在加油站，嚴重影響用路人之安全」等語，並庭呈取締圖示及職務報告書各一份
    、相片二張（見原審法院九十二年八月二十九日庭訊筆錄），是依證人所述渠等
    乃親見異議人所有之車號Ｘ９─３６０５號自小客車確於前揭時、地有飆車及逆
    向快速行駛等違規事實後始予掣單告發。又本件舉發之員警洪鵬洋、唐國強與受
    處分人素不相識，茍無上開情事，該員警當無設詞誣陷之理，是異議人所有上開
    車輛於右揭時地違規事實，可以認定。異議人空言辯稱未有危險駕駛行為並指摘
    取締警員舉發無證據等情，既未能提出實證為有利自己之佐證，本件復查無何證
    據足認執勤員警有捏造事實違法取締之情事，則其本於維護交通秩序、安全之職
    責所為舉發，自應受到合法、正確之推定。從而，原審法院認原處分機關援引前
    開規定，分別裁處違規駕駛人及車主罰鍰新台幣一萬八千元整、吊扣車輛牌照三
    個月，核無不當。依道路交通管理處罰條例第八十七條第二項、道路交通案件處
    理辦法第十九條之規定，裁定本件聲明異議為無理由，應予駁回，固非無見。
四、抗告意旨以：
  (一)、異議人因九十二年六月一日晚上與友人劉有棟、阮純婷及王紹芬逛夜市後，駕
      車搭載阮純婷回太平家中，途經忠孝路，因友人欲上廁所，而由忠孝路左轉進
      忠孝路與建成路交叉口之加油站旁停靠；並無逆向行駛，亦無自建成路由南往
      北行駛或從安全島急速迴轉之行為；證人縱見二、三十部車子從建成路由南往
      北快速疾駛過來，然該二、三十部之車子中，亦無一是異議人之車子，蓋當時
      異議人之車子尚未在建成路上行駛，何來在建成路上快速行駛或從安全島急速
      迴轉？而證人又如何能認定二、三十部車子中，其一確為異議人所駕駛之車？
      又謂『員警當場有看到他們在忠孝路上高速逆向行駛後駛入加油站，並逆向停
      在加油站』依其證言係聽聞於其他員警，並非己身所親見。是其所言自屬傳聞
      證據，自無證據能力，不得為異議人不利之認定。又證人既謂飆車族在建成路
      上飆車，又何以又在忠孝路上飆車？且證人所提之相片至多僅能證明異議人有
      停車於加油站旁，並不足以證明異議人有飆車或逆向行駛違規之情。況臨檢當
      時僅係組長唐國強在現場，洪鵬洋警員並無在現場，其係嗣後在警局時開單之
      人員，是洪鵬洋並未親見現場之情。然原裁定以傳聞證據及不在現場之洪鵬洋
      之證言為異議人不利之認定，自有違誤。
  (二)、又一般飆車族均係眾多人車集聚於道路上為之，且其車輛均經改裝；又其等在
      飆車時該道路仍在一般民眾使用中，是警員雖無故為誣陷異議人，但亟可能因
      正常之車輛夾在眾多飆車之車輛中而被誤認，或眾多飆車之車輛閃避流竄而造
      成員警之誤判。又本件異議人駕駛之X9-3605係一般自小客車，並無改裝，實
      無飆車情狀。再者當時異議人車上亦載有友人三人，是異議人有否飆車或逆向
      行駛之危險駕駛行為，詢問當時車內之劉有棟、阮純婷或王紹芬自能明瞭真相
      ，因聲請法院任傳其一人到庭訊問，自能證明異議人並無違規之情。為此提起
      抗告請詳加調查，撤銷原裁定，另為適法之裁定，以保異議人之權益等語。
五、本院查：(一)異議人於聲明異議狀中於前開時、地「危險駕駛」違規之事實，曾要
    求警察提出現場錄影帶等語，究竟當時台中市警察局第三分局現場查獲時有無全
    程連續錄影，原審裁定未予調查並說明，尚有欠洽。(二)次查原審裁定認定異議人
    於前揭時、地多輛汽車在道路上危險駕駛之違規事實，業據證人即舉發警員洪鵬
    洋、唐國強到庭結證屬實，惟查證人洪鵬洋於原審法院審理中到庭證稱：「我是
    事後到場，我的長官（按指唐國強）是現場指揮官，今天有到庭」等語（見原審
    卷第十七頁反面），證人洪鵬洋於原審法院到庭並無結證屬實情事，原審法院裁
    定所載證人洪鵬洋之證言，顯與卷內資料不符。抗告意旨指摘原裁定不當，為有
    理由，本院認為有必要，並顧及異議人審級之利益，將原裁定撤銷發回原審法院
    再予詳查，期臻更為翔實，另為適法之裁定。
六、據上論結：應依道路交通管理處罰條例第八十七條第三項，道路交通案件處理辦
    法第二十六條，刑事訴訟法第四百十三條前段，裁定如主文。
中      華      民      國      九十二  年      十      月      七      日
                                臺灣高等法院臺中分院刑事第一庭
                                      審判長法  官  陳  紀  綱
                                            法  官  陳  登  源
                                            法  官  方  艤  駐
右正本證明與原本無異。
不得再抗告。
                                            書記官  江  玉  萍
中      華      民      國      九十二  年      十      月      八      日
                                                                        Ａ


司法院資訊處製作；財團法人民間司法改革基金會備份。
